臺中高等行政法院判決　　　　　　　　　　　　　　　九十年度訴字第一四八三號
　　　　　　　　　　　　　　　.
　原　　　告　永隆五金鑄造廠股份有限公司
　代　表　人　甲○○
　訴訟代理人　謝勝隆律師
　被　　　告　台中縣龍井鄉公所
　代　表　人　乙○○（鄉長）
　訴訟代理人　邵忠賢
　　　　　　　林益輝律師
右當事人間因廢棄物清理法事件，原告不服台中縣政府中華民國九十年八月二十一日
九十府訴委字第二三六八四四號及九十年十一月二十二日九十府訴委字第三三五二六
０號訴願決定，提起行政訴訟。本院判決如左︰
　　主  文
訴願決定及原處分均撤銷。
訴訟費用由被告負擔。
　　事  實
一、事實概要：
　　原告所屬員工陳棋水於民國（下同）八十八年四月二十六日十八時，駕駛原告所
    有車號ＳＣ－五四二號車輛載運鑄造廢砂事業廢棄物，傾倒於台中縣龍井鄉○○
    段第一六九四、第一六九四之一、第一六九四之二、第一六九四之三地號等四筆
    土地上，為台中縣環境保護局及台中縣警察局龍津派出所員警當場查獲，經台中
    縣環境保護局以八十八年五月五日八八環一字第二六九五九號函告發原告違反廢
    棄物清理法第十五條之規定，移由被告依同法第二十四條處以新台幣（下同）六
    千元罰鍰，原告業已繳納完畢。惟因原告先前所傾倒之事業廢棄物尚未清除，被
    告遂以八十八年九月十八日八八龍鄉清字第０一五八四二號函函請原告於文到一
    個月內清除完畢，屆時若未清除，被告將依廢棄物清理法第十五條及第二十四條
    規定連續處罰。然原告屆期仍不清除該廢棄物，被告即於九十年五月二十五日開
    立九十清字第一二四號至第二一五號處分通知單，按日自九十年三月一日至同年
    五月三十一日止，連續處以每張六千元之罰鍰，共九十二張，合計五十五萬二千
    元，並以九十年六月五日九十龍鄉清字第一０三九三號函函請原告繳納罰款。原
    告不服，主張當初傾到系爭廢棄物確經地主同意後才傾倒，且嗣因地主設置路障
    ，不願原告僅清運當初原告員工陳棋水傾倒之一車數量，竟強要原告全數清除等
    情，提起訴願，遭決定駁回，遂提起行政訴訟。原告於訴訟中，因不服被告嗣依
    相同事實又為之按日連續處罰（即被告九十年九月六日九０龍鄉清字第一六八五
    七號（訴願決定書將原處分案號誤書為「龍鄉清字第一六五八七號」）函，自九
    十年六月一日至同年八月三十一日止，九十龍鄉清字第三０八號至三九九號共九
    十二張處分通知單，金額共計五十五萬二千元），經提起訴願程序遭決定駁回後
    （即台中縣政府九十年十一月二十二日九十府訴委字第三三五二六０號訴願決定
    ），爰依行政訴訟法第一百十一條第三項第二款為訴之追加。
二、兩造聲明：
    (一)原告聲明求為判決：(1)訴願決定及原處分均撤銷。(2)訴訟費用由被告負擔。
    (二)被告聲明求為判決：(1)駁回原告之訴。(2)訴訟費用由原告負擔。
三、兩造陳述：
    (一)原告主張：
　　　1.原告之員工陳棋水傾倒廢棄物於前開土地上，確係經地主林裕義及周憲民等
　　　　人之同意，故陳棋水之傾倒行為在主觀上，當無民法上所指之「故意」或「
　　　　過失」情事。且地主當時會同陳棋水傾倒廢棄物，無非在環境保護局人員之
　　　　授意下，為取得證據，而叫陳棋水傾倒廢棄物於該地，此情事當亦符合所謂
　　　　「陷害教唆」之情事，則對此所生之行政上之效果，實不應由原告承擔。再
　　　　者，行政機關本有制止民眾違反行政法上禁止行為之義務，但被告於本件竟
　　　　教人傾倒而為違反法令之行為，致生不法之效果，則被告自身已不適法，仍
　　　　予原告處罰，顯屬不當。
      2.本件廢棄物之清運，因地主設置路障，且不願原告清運當初陳棋水所傾倒之
      　一車數量，竟強要原告全數予以清運，則被告處分原告時，理應斟酌原告有
      　無清運之能力及條件。倘若地主一再堅拒原告派員清運之情況下，仍要原告
      　受連續處罰之行政處分責任，對原告真是情何以堪。
    (二)被告答辯：
      1.原告主張其所屬員工陳棋水傾倒廢棄物於前開土地上，確係經地主林裕義、
      　周憲民之同意，當無民法上所指之故意或過失情事云云。惟原告營運所產生
      　之事業廢棄物，理應妥善處理。免為公害，原告貪圖一時之便，擅自隨意尋
　      找傾倒地點傾倒，即有主觀上之故意行為。
　　　2.本案係依據八十八年四月二十六日人民陳情事件，由台中縣環境保護局會同
        警員到達現場查獲，原告依台中地方法院檢察署偵訊筆錄林裕義供述「環保
        局人員說有倒下去才有証據，對方就倒了」等詞，而將傾倒廢砂之責推卸予
        執法者授意始為犯行云云，實不合常理。核林裕義說詞並非環境保護局人員
        指示陳棋水傾倒之事實，亦未舉証係環境保護局何人所言？原告認環境保護
        局人員執法不當，而以此作為推卸責任之詞，實有未當。
　　　3.原告棄置廢棄物地點，其入口之路障置於私有土地上，理應由原告自行與該
        地權利人協調進入清運始為適當，原告傾倒廢棄物於該處，因有另案傾倒廢
        棄物，經過累月混雜其中，已難分辨，惟非如原告所稱該廢棄物已不存在，
        原告以此辯稱，實不足採信。
      4.廢棄物清理法第三十四條係針對一般廢棄物所做規定，不適用原告所傾倒之
        事業廢棄物。
　　理  由
一、原告於訴狀送達後追加他訴，該他訴為撤銷訴訟，已經過訴願程序，且被告於訴
    之追加無異議，而為本案之言詞辯論，是追加之訴程序合法、合先敘明。
二、按「事業廢棄物之貯存、清除或處理方法及設施，應符合中央主管機關之規定。
    」、「貯存、清除或處理一般事業廢棄物，違反第十五條規定者，處二千元以上
    一萬元以下罰鍰。經通知限期改善，仍未遵行者，按日連續處罰。」、「不依規
    定清除者、處理之廢棄物，直轄市、縣（市）主管機關得命事業機構、受託清除
    處理廢棄物、仲介非法清除處理廢棄物者、容許或因重大過失致廢棄物遭非法棄
    置於其土地之土地所有人、管理人或使用人，限期清除處理，逾期不為清除處理
    時，直轄市、縣（市）主管機關得代為清除、處理，並向其求償清理、改善及衍
    生之必要費用。逾期未清償者，移送法院強制執行；主管機關得免提供擔保向法
    院聲請假扣押、假處分。」、「主管機關或執行機關依前項規定代為清除、處理
    廢棄物時，得不經土地所有人、使用人或管理人同意，強制進入公私場所進行有
    關採樣、檢測、清除或處理相關措施。」廢棄物清理法第十五條、第二十四條及
    第三十四條之一、二項分別定有明文。準此，廢棄物清理法第三十四條第一項對
    於不依規定清除處理之廢棄物之處置，既有明文規定。主管機關限期命違規行為
    人清除違規之廢棄物，行為人未遵行時，主管機關僅得依上開規定代為清除，並
    向行為人求償必要費用。至於同法第二十四條後段所指之「通知限期改善」，應
    係指同法第十五條所謂「事業廢棄物貯存、清除或處理之『方法及設施』」而言
    ，非指逕將原傾倒之廢棄物清除之謂，故主管機關不得以未為清除為由，對行為
    人按日連續處罰。因為行政罰法中連續處罰之性質，係屬行政執行罰，本條後段
    規定連續處罰之目的，乃在督促行為人履行未來之義務，亦即要求其對於貯存、
    清除或處理其廢棄物之方法及設施加以改善，以免繼續製造污染。
三、本件被告據以自九十年三月一日起至同年八月三十一日止，按日連續處罰原告每
    日六千元，係以原告所有ＳＣ－五四二號貨車，於八十八年四月廿六日由其職員
    陳棋水駕駛，載運該公司事業廢棄物即鑄造廢砂，傾倒於訴外人林裕義等人共有
    之台中縣龍井鄉○○段一六九四、一六九四－一、一六九四－二、一六九四－三
    號土地上，為台中縣環保局會同龍津派出所員警現場查獲，並經台中縣環保局八
    十八年五月五日八八環一字第二六九五九號函以違反廢棄物清理法第十五條告發
    ，被告於八十八年五月十四日以八八龍鄉清字第七七三○號函依同法第二十四條
    科處罰鍰陸仟元，原告已於八十八年五月廿六日繳納在案。被告嗣再以八十八年
    九月十八日八八龍鄉清字第一五八四二號函，限期文到壹個月內（即八十八年十
    月二十四日前）清除完畢，屆時若未清除，按日連續處罰，而原告未於限期屆滿
    前清除系爭事業廢棄物，且迄今仍未清除完畢為理由，此有被告之處分通知單一
    百八十四張附原處分卷可稽。被告雖辯稱廢棄物清理法第三十四條之規定係針對
    一般廢棄物，而不適用於本件原告所傾倒之鑄造廢砂係屬事業廢棄物。惟查廢棄
    物清理法第三十四條之前揭條文，僅規定不依規定清除、處理之「廢棄物」，而
    同法第二條廢棄物之定義係明定包括一般廢棄物及事業廢棄物，是廢棄物清理法
    第三十四條於一般廢棄物及事業廢棄物均應適用，被告所辯尚不足採。則揆諸前
    揭說明，原告逕將廢棄物清理法第二十四條所定之「限期改善」，解釋為「限期
    將原傾倒之廢棄物清除」，並以原告迄未清除為由，對之按日連續處罰，其適用
    法律難謂無違，訴願決定疏未糾正亦有未合，均應由本院予以撤銷，以昭折服。
    兩造其餘訴辯事由，於判決之結果不生影響，爰不復審酌，併予敘明。
據上論結，本件原告之訴為有理由，爰依行政訴訟法第一百九十五條第一項前段、第
九十八條第三項前段，判決如主文。
中　　華　　民　　國　　九十一　　　年　　　二　　　　月　　二十六　　　日
                 臺 中 高 等 行 政 法 院   第 二 庭
                                審 判 長 法      官　沈　水　元
                                         法      官　林　秋　華
                                         法      官　王　德　麟
右正本證明與原本無異。
如不服本判決，應於判決送達後二十日內向本院提出上訴書狀，其未表明上訴理由者
，應於提起上訴後二十日內向本院提出上訴理由書（須依對造人數附具繕本）；如於
本判決宣示或公告後送達前提起上訴者，應於判決送達後二十日內補提上訴理由書（
須附繕本）。未表明上訴理由者，逕以裁定駁回。
提起上訴應預繳送達用雙掛號郵票拾份（每份三十四元)。
中　　華　　民　　國　　九十一　　　年　　　二　　　　月　　二十六　　　日
　　　　　　　　　　　　　　　　　　　　 法院書記官　邱  吉  雄
